【裁判字號】    99,裁,173
【裁判日期】    990121
【裁判案由】    贈與稅
【裁判全文】
最  高  行  政  法  院  裁  定
                                       99年度裁字第173號
上  訴  人  甲○○
被 上訴 人  財政部臺灣省南區國稅局
代  表  人  乙○○
上列當事人間贈與稅事件，上訴人對於中華民國98年9月22日高
雄高等行政法院98年度訴字第267號判決，提起上訴，本院裁定
如下：
    主  文
上訴駁回。
上訴審訴訟費用由上訴人負擔。
    理  由
一、按對於高等行政法院判決之上訴，非以其違背法令為理由，
    不得為之，行政訴訟法第242條定有明文。依同法第243條第
    1項規定，判決不適用法規或適用不當者，為違背法令；依
    同法第243條第2項規定，判決有該條項所列各款情形之一者
    ，為當然違背法令。又提起上訴，應以上訴狀表明上訴理由
    並應添具關於上訴理由之必要證據，復為同法第244條第1項
    第4款及第2項所明定。是當事人提起上訴，如以原審判決有
    不適用法規或適用不當為理由時，其上訴狀應有具體之指摘
    ，並揭示該法規之條項或其內容；如以原審判決有行政訴訟
    法第243條第2項所列各款情形為理由時，其上訴狀應揭示合
    於該條款之具體事實。上訴狀或理由書如未依上述方法表明
    ，或其所表明者顯與上開法條規定之違背法令情形不相合時
    ，即難認為已合法表明上訴理由，其上訴自非合法。
二、緣上訴人於民國（下同）92年3月18日將其所有大佳營造工
    程有限公司（下稱大佳公司）股權（下稱系爭股權）新臺幣
    （下同）1,500萬元移轉予其弟媳鍾松妹，涉有以贈與論情
    事，案經財政部臺灣省北區國稅局（下稱北區國稅局）查獲
    通報被上訴人，經被上訴人所屬潮州稽徵所通知上訴人辦理
    贈與稅申報，上訴人雖依限說明其非贈與，惟仍未能提示系
    爭股權移轉確屬買賣之證明，被上訴人乃按移轉日大佳公司
    之資產淨值核算系爭股權價值，核定贈與總額1,763萬2,102
    元，贈與淨額1,663萬2,102元，應納稅額368萬9,914元。上
    訴人不服，循序提起行政訴訟，經原審法院判決駁回後，提
    起本件上訴。
三、上訴意旨雖主張：(一)上訴人分別提出付款紀錄、鍾松妹郵政
    儲金存簿、華南商業銀行全行通收存款憑條副根、玉山銀行
    存款憑條、臺灣中小企業銀行匯款申請書及上海銀行匯出匯
    款申請書等資料為證，然原判決就上訴人所提出之證據為何
    不採，完全未予說明，自有判決不備理由之違法。(二)最高法
    院77年度第11次刑事庭會議決議（一）之內容雖係針對刑事
    案件所為之決議，但行政訴訟法之條文規定內容與刑事訴訟
    法條文內容相同，自可加以援引適用。原判決認鍾松妹自92
    年3月1日至95年2月28日止，每月支付2萬元，為現金支付，
    上訴人僅提出自製之付款記錄表，並無可資證明之金融機構
    提存記錄，自不足採信云云，惟徵諸一般民間款項收付之經
    驗法則，多由收款人填發收據交予付款人以為收付款之佐證
    ，上訴人填發付款紀錄交付鍾松妹，與一般收付款經驗法則
    並無違誤，該付款紀錄自已足作為鍾松妹付款予上訴人之證
    明，無須再有其他資料佐證。況鍾松妹每月僅支付2萬元予
    上訴人，金額甚低，以現金給付即可，無須每次從金融機搆
    提款之必要，原判決認為上訴人並未提出金融機構提存紀錄
    ，故不足證明鍾松妹確實支付該款項予上訴人，顯與經驗法
    則有違。況亦無任何法律規定任何人支付款項，除提出收據
    為證外，還須提出金融機構之提存紀錄始可，原判決增加法
    律所無之限制及要求，依法自有未合等語。然原判決已論明
    ：依北區國稅局就鍾松妹分別於92年2月24日及3月10日匯入
    550萬元及950萬元，至上海銀行承德分行大佳公司帳戶之查
    核資料所示，系爭股權價金係來自於謝月珠及天福佳公司位
    於上海銀行帳戶內，經過一番轉提手續後，當日均分別回存
    至謝月珠及天福佳公司帳戶內。上訴人顯以鍾松妹分別於92
    年2月24日及3月10日匯入550萬元及950萬元，至上海銀行承
    德分行大佳公司帳戶內，再由大佳公司開立日期為92年2月
    24日，金額各100萬元之票據15紙（票號0000000-0000000）
    予上訴人，製造鍾松妹已給付系爭股權價金予上訴人之假象
    ，是鍾松妹顯無給付系爭股權價金予上訴人；且依上訴人所
    提出之股權買賣契約書內容所載，本件股權付款方式，鍾松
    妹自95年3月後，須每半年給付上訴人100萬元至付清價款為
    止，惟此顯與上訴人所提出之付款日期與金額資料不符，亦
    明顯與上訴人、鍾松妹分別於94年12月15日及同年月9日向
    北區國稅局所提出之說明書內容所示之付款方式不同，其先
    後所為主張，差異甚鉅，已難遽採；且上訴人與鍾松妹既委
    託他人製作說明書，則該說明書製作完成之後，上訴人與鍾
    松妹竟未詳閱該說明書內容，亦違反常情。更足認上訴人事
    後所提出之該股權買賣契約書顯為彌縫之作；從而，被上訴
    人以上訴人與鍾松妹間就系爭股權有以買賣之名而移動之事
    實，卻未能提示買賣價金之確實證明，依遺產及贈與稅法第
    5條第6款規定應以贈與論，而向上訴人課徵贈與稅，依法洵
    屬有據。並指明：本件贈與日大佳公司資產淨值為1億1,923
    萬8,579元，再按系爭股權所占資本額比例核算系爭股權價
    值為1,788萬5,786元，故本件贈與總額應為1,788萬5,786元
    ，惟基於行政救濟不能更不利於當事人原則，雖被上訴人初
    查以贈與日大佳公司資產淨值，按系爭股權價值核定贈與本
    件總額1,763萬2,102元，有所未洽，仍應維持等意旨，核其
    上訴理由，仍執與起訴意旨略同且經原審不採之陳詞及歧異
    見解，就原審取捨證據、認定事實之職權行使，指摘為不當
    ，並就原審已論斷者，泛言未論斷，或就原審所為論斷，泛
    言其論斷違背經驗法則及論理法則，而非具體表明合於不適
    用法規、適用法規不當、或行政訴訟法第243條第2項所列各
    款之情形，難認對原判決之如何違背法令已有具體之指摘。
    依首開規定及說明，應認其上訴為不合法。
四、依行政訴訟法第249條第1項前段、第104條、民事訴訟法第9
    5條、第78條，裁定如主文。
中    華    民    國    99    年    1     月    21    日
                    最高行政法院第四庭
                        審判長法官  劉  鑫  楨
                              法官  陳  金  圍
                              法官  林  文  舟
                              法官  曹  瑞  卿
                              法官  陳  鴻  斌
以  上  正  本  證  明  與  原  本  無  異
中    華    民    國    99    年    1     月    22    日
                              書記官  邱  彰  德


司法院資訊處製作；財團法人民間司法改革基金會備份。
